臺灣高等法院刑事判決
109年度交上易字第201號
上  訴  人  臺灣桃園地方檢察署檢察官  
上  訴  人  
即  被  告  楊雲庭


上列上訴人等因過失傷害案件，不服臺灣桃園地方法院108年度
交易字第546號，中華民國109年4月28日第一審判決（起訴案號
：臺灣桃園地方檢察署108年度偵字第19215號），提起上訴，本
院判決如下：
    主  文
上訴駁回。
    事  實
一、楊雲庭於民國108年6月11日上午11時許，駕駛電動車在桃園
    市○○區○○路0段000號1樓臺北榮民總醫院桃園分院（下稱榮
    總桃園分院）領藥櫃台前排隊領藥時，本應注意前後左右有
    無人員避免碰撞，且依當時情形，並無不能注意之情事，竟
    疏未注意及此，貿然啟動電動車不慎撞及前方之王瑛蓉，致
    王瑛蓉失衡倒地，受有頭皮鈍傷、頸部挫傷、雙上肢多處挫
    傷、背挫傷等傷害。
二、案經王瑛蓉訴由桃園市政府警察局桃園分局報告臺灣桃園地
    方檢察署檢察官偵查起訴。
    理  由
壹、證據能力：
    本判決下列所引用各該被告以外之人於審判外之陳述，均經
    檢察官表示同意有證據能力（見本院卷第46至47頁），而上
    訴人即被告楊雲庭除在本院準備程序爭執證明力外，未於言
    詞辯論終結前聲請異議，經審酌相關陳述作成時之情況，均
    認為適當，依刑事訴訟法第159條之5規定意旨，得為本案證
    據。　　　　
貳、實體方面：
一、認定事實所憑之證據及理由：
  ㈠訊據被告固坦承於前揭時地坐於電動車上排隊領藥之事實，
    惟矢口否認有何過失傷害犯行，辯稱：我的電動車沒有發動
    ，固定停在那邊排隊等號碼前進領藥，告訴人王瑛蓉沒依順
    序排隊，從紅線衝過去，從後面來衝撞到我的手，我的手才
    放開，因此電動車就自己動。我的電動車也沒有事情，告訴
    人怎麼會受這麼多傷云云。
　㈡經查：
　　⒈上開事實，業據證人即告訴人指證明確（見偵卷第9頁反面
      、第19頁反面），復有該電動車照片為憑（見偵卷第13頁
      正面），核與被告警詢供承「我就不小心按到電動車的引
      擎，車子有稍微移動，我當下立即煞車，但當下發動後撞
      到王小姐（告訴人）右手 ，她就緩慢的倒下」、「我跟
      她（告訴人）解釋我是按到發動按鈕但不是故意撞她」等
      情相符（見偵卷第3頁反面、第4頁）。被告嗣雖翻異前詞
      ，改稱是告訴人未按規定排隊，逕由領藥處之紅線衝向被
      告，並非被告啓動電動車云云。然被告所辯不惟與其警詢
      供述不符，亦與告訴人之指證情節有違。佐以告訴人倘由
      後方撞及被告電動車，導致被告不慎鬆手啓動引擎往前移
      動，則被告既在告訴人前方，亦難認其有何得以親見告訴
      人倒地過程之可能，因認被告嗣後所辯，核屬卸責之詞，
      不足採信，應以其警詢所為與告訴人指證相符之供述始為
      真實可採。
　　⒉告訴人於108年6月11日11時許，本案事故發生後，同日12
      時8分即抵達急診，經診斷受有頭皮鈍傷、頸部挫傷、雙
      上肢多處挫傷、背挫傷等傷害，由醫師處置治療後，翌（
      12）日11時45分離院，有榮總桃園分院診斷證明書（見偵
      卷第12頁）及告訴人病歷影本與醫療影像資料在卷可憑（
      見原審交易字卷第71至88頁）。經核告訴人之就診時間、
      地點與本案事發時、地密接，受傷部位亦與其指證倒地碰
      撞之情節無悖，堪認係因本案事故所致。被告辯稱該等傷
      情非其電動車碰撞後導致云云，核與事證有違，顯不足採
      。　　　
　　⒊又本件案發地點為榮總桃園分院之領藥櫃台前，係供病患
      或病患家屬排隊領藥之處，該地環境當屬單純，而依當時
      情形，被告在該處駕駛電動車時，應無不能注意前後左右
      有無人員避免碰撞之情事，竟疏未注意，貿然啟動電動車
      不慎撞及前方之告訴人，致告訴人失衡倒地，受有前開傷
      害，足認被告就本案發生具有過失。再被告之過失與告訴
      人前開傷害之結果間，具有相當因果關係，亦堪認定。　
　㈢綜上所述，本案事證明確，被告犯行洵堪認定，應予依法論
    科。　　
二、論罪：
    核被告所為，係犯刑法第284條第1項前段之過失傷害罪。又
    被告為前開行為時，已滿80歲，有其個人戶籍資料查詢結果
    單可參（見偵卷第6頁），爰依第18條第3項規定減輕其刑。
三、駁回上訴之理由：
  ㈠原審以被告所為事證明確，適用刑法第284條第1項前段、第
    18條第3項、第41條第1項前段、刑法施行法第1條之1第1項
    之規定，併審酌被告被告駕駛電動車疏未注意告訴人之位置
    ，而與告訴人發生碰撞，致告訴人受有傷害，迄今未與告訴
    人達成和解，亦未曾向告訴人表示過歉意，犯後態度難認良
    好，兼衡其自述國小畢業之智識程度、無業且勉持之家庭經
    濟狀態，及其素行、所生危害等一切情狀，量處拘役35日，
    併諭知以新臺幣1千元折算1日之易科罰金折算標準。經核其
    認事用法均無不當，量刑亦屬妥適。
　㈡檢察官上訴略以被告犯後否認犯行，規避責任，從未向告訴
    人道歉或關懷慰問，亦未賠償告訴人損失或醫療費用，反誣
    告告訴人詐欺取財，顯見其犯後態度不佳，縱依刑法第18條
    第3項得予減刑，亦無因其年紀予以輕判之理，請求量處6個
    月以上不得易科罰金之刑云云；被告上訴猶執前詞否認犯行
    ，均指摘原判決不當。然查，被告所執前詞否認犯行部分，
    業經本院指駁如前。又刑之量定，為求個案裁判之妥當性，
    法律賦予法院裁量之權，量刑輕重，屬為裁判之法院得依職
    權自由裁量之事項，苟其量刑已以行為人之責任為基礎，並
    斟酌刑法第57條各款所列情狀，在法定刑度內，酌量科刑，
    如無偏執一端，致明顯失出失入情形，即不得單就量刑部分
    遽指為不當或違法。原審就被告前開犯行之科刑部分，已於
    理由欄內敘述其科刑時所斟酌刑法第57條各款規定事項，並
    就被告否認犯行、未與告訴人和解賠償損害、亦未表達歉意
    之犯後態度等情，詳予審究，業如前述，是其量刑既未逾越
    法定刑之範圍，亦無顯然失之過輕或過重，難認有濫用裁量
    之權限。綜上，經核檢察官及被告之上訴均無理由，應予駁
    回。
四、被告經合法傳喚，無正當理由不到庭，爰不待其陳述，逕行
     判決。
據上論斷，應依刑事訴訟法第368條、第371條，判決如主文。　
本案經檢察官滕治平到庭執行職務。
中　　華　　民　　國　　109 　年　　8 　　月　　4 　　日
　              　刑事第六庭    審判長法　官  劉方慈
                                      法　官  許曉微
                                      法　官  林家賢
以上正本證明與原本無異。
不得上訴。
                                      書記官  謝文傑
中　　華　　民　　國　　109 　年　　8 　　月　　4 　　日
附錄本案論罪科刑法條全文：
刑法第284條第1項：
因過失傷害人者，處一年以下有期徒刑、拘役或十萬元以下罰金
；致重傷者，處三年以下有期徒刑、拘役或三十萬元以下罰金。